【裁判字號】    90,易,432
【裁判日期】    900516
【裁判案由】    詐欺
【裁判全文】
臺灣高雄地方法院刑事判決                            九十年度易字第四三二號
    公  訴  人  臺灣高雄地方法院檢察署檢察官
    被      告  丙○○
右列被告因詐欺案件，經檢察官提起公訴（八十九年度偵緝字第一六一二號），本院
判決如左：
    主  文
丙○○連續以詐術財產上不法利益，累犯，處有期徒刑參月，如易科罰金以參佰元折
算壹日。
    事  實
一、丙○○曾於民國（下同）八十五年間，因犯妨害公務、贓物罪及違反麻醉藥品管
    理條例案件，經法院各判處有期徒刑五月、有期徒刑二年及有期徒刑六月確定，
    甫於八十八年十二月二十二日執行完畢（含妨害兵役條例之拘役二十日），仍不
    知悔改，竟於八十九年三月七日十七時許，因受甲○○之委託（丙○○告知其辦
    理可以免保證金、免月租費及免設定費，但實則為賺取其仲介之傭金，且仍須負
    擔月租費），而與甲○○至設於高雄市○○區○○路四三五號之「佑福通信事務
    機器公司」（以下簡稱佑福通信公司）辦理申請和信行動電話門號事宜，而由公
    司門市小姐乙○○負責處理。由於當日甲○○未帶身分證正本，無法申請開通，
    甲○○乃於翌日親自至該公司辦妥申請手續，並與乙○○約定待該行動電話晶片
    卡（即ＳＩＭ卡）開通後，再由乙○○通知甲○○前來領取。待乙○○依約通知
    甲○○前來領卡時，因一直未能聯絡上，乃通知與佑福通信公司有業務往來之丙○○前來拿取並要其轉交給甲○○，而將門號為0000000000號之行動
    電話晶片卡及行動電話配件交付予丙○○。詎丙○○於取得該行動電話晶片卡後
    ，竟利用此一機會，意圖為自己不法之利益，並基於概括犯意，先後在八十九年
    三、四月間，擅自使用或讓售給他人使用該晶片卡以供己通訊之用，致和信電訊
    股份有限公司陷於錯誤，而詐得相當於新台幣五千零六十五元（即三月份之七百
    二十九元與四月份之四千三百三十六元）之通訊費用利益，致生損害於甲○○及
    和信電訊股份有限公司。
二、案經高雄市政府警察局鼓山分局報請台灣高雄地方法院檢察署檢察官偵查起訴。
    理  由
一、訊據被告丙○○雖然承認有代告訴人甲○○向乙○○領得上開行動電話晶片的部
    分，但矢口否認有何詐欺得利的犯行，辯稱：是佑福通信行主動打電話給我，嗣
    後我有將卡片以平信郵寄方式交予甲○○，並未盜打，且亦有打電話告知甲○○
    ，因佑福通信行與我是合作過的廠商，該行怕有責任，才把問題丟給我云云。惟
    查，右揭事實業經告訴人指訴歷歷，核與證人乙○○所稱晶片卡確有交付被告丙○○等語相符，並有該公司三月八日給輝揚電子材料行由被告簽收之出貨單影本
    及上開行動電話門號帳單在卷可稽。而告訴人與被告丙○○所爭執者，乃在於被
    告丙○○是否業已將該晶片卡交予告訴人乙節？抑或係自行使用該晶片卡？經檢
    察官調閱該門號之通聯紀錄（均請詳參八十九年度偵緝字第一六一二號偵查卷）
    ，並經傳訊該相關門號之所有人，均供稱不認識告訴人甲○○。且其中證人林慧
    貞、鄭寶蓮則供稱認識被告丙○○（見偵查卷第一百五十四頁），足認該晶片卡
    並非告訴人所使用自明，何況通聯對象竟多次為被告丙○○本人（詳見偵查卷第
    第一一六頁及第一三０頁），這一點就連被告亦當庭一再表示無法解釋，且被告
    亦坦稱認識上述林慧貞此人，可見上開晶片卡不是被告丙○○本人所使用，就是
    被告轉給他人（不一定知情）使用。再參以被告身為通信材料行之一員，應該明
    白一片已開通之有效行動電話晶片卡之價值而言，因其所能通訊之金額並未有所
    限制，如為他人所盜用，則損失實難以估計，就不至於隨意處理或交付，證人乙○○因一直無法聯繫到甲○○而交給與佑福通信公司有往來且涉有傭金之被告，
    已有失職。而被告供稱其竟係以平信方式郵寄，亦實與常情相悖，何況告訴人甲○○是直到收到三月份帳單才知上情，更可知被告連電話亦未曾通知告訴人，這
    豈是被告所應為？故其所辯其有以郵寄方式寄予告訴人云云，顯係卸責之詞，不
    足採信，其詐欺得利之犯行堪以認定。
二、核被告丙○○所為，係犯刑法三百三十九條第二項（第一項）之詐欺得利罪。其
    先後多次犯行，時間緊接，所犯罪名及手法均相同，顯係出於概括之犯意為之，
    為連續犯，爰依刑法第五十六條之規定以一罪論。又被告曾於於八十五年間，因
    犯妨害公務、贓物罪及違反麻醉藥品管理條例案件，經法院各判處有期徒刑五月
    、有期徒刑二年及有期徒刑六月確定，甫於八十八年十二月二十二日執行完畢之
    事實，有台灣高雄地方法院檢察署刑案資料查註紀錄表及台灣高等法院被告全國
    前案紀錄表在卷可稽，其於有期徒刑執行完畢五年以內，再犯有期徒刑以上之罪
  ，依刑法第四十七條規定，為累犯，應加重其刑。爰審酌被告素行不佳，貪圖不
    法利益，利用佑福通信公司交付轉給電話晶片卡之機會，擅自使用該晶片卡供通
    訊之用，而詐得約五千元之不法利益，惡性非輕，犯後飾詞卸責，否認犯行，惟
    念其事後業已告訴人達成民事和解，此有九十年二月二十二日和解書乙份在卷可
    參，而告訴人到庭亦表示不予追究之意，顯見被告事後積極尋求解決之道等一切
    情狀，量處如主文所示之刑。又被告行為後刑法第四十一條已於九十年一月十日
    經公布修正為刑法第四十一條第一項，並於同年月十二日生效，得易科罰金之要
    件，由原來犯最重本刑三年以下有期徒刑之罪，而受六個月以下徒刑或拘役之宣
    告，修改為最重本刑五年以下，而受六個月以下徒刑或拘役之宣告，比較新舊法
    結果，應以新法對被告有利，自應依刑法第二條第一項前段之規定，適用裁判時
    之新修正刑法第四十一條第一項之規定，就被告所宣告之刑，諭知易科罰金之折
    算標準。
三、末查，公訴人雖認為被告取得上開晶片卡是唆使或共謀另一不詳女子詐稱為甲○○，而以電話告知乙○○其委由丙○○代為領卡，致乙○○陷於錯誤，以為被告
    業已獲得甲○○之授權而將晶片卡及配件交付給被告等語，而另論以刑法第三百
    三十九條第一項之詐欺取財罪嫌。但公訴人之論據就只有乙○○之指訴，而乙○○在偵查時也是同案嫌疑人，其如何交付甲○○之晶片卡涉及其民刑責任，尚不
    可僅因其指稱即加以採信，尚須有其他佐證。而被告於本院審理中提出佑福通信
    公司三月八日之出貨單，並無警卷內所附之同一出貨單上「此單日期為客戶訂貨
    時即列印單據，但實際取貨日應該為三月中旬，和信卡也是前來代領卡時才填上
    ，以示丙○○負責」，再觀上述用語，亦足見該文句是事後補填。再者，被告提
    出其所屬輝揚電子材料行與佑福通信公司之應收明細帳報表證明其間有仲介傭金
    之問題，則乙○○於多次連繫不到甲○○的情況下，委託仲介人即被告代領轉交
    ，比因一通女子電話而無授權委託書就轉交的情形較有可能，因此上開罪嫌尚無
    法確切地證明，惟公訴人既以裁判上一罪併同起訴，爰不另就此部分諭知無罪。
    再者，被告雖擅自使用該晶片卡以詐取不法利益，其主觀意思應是意圖不法利益
    ，亦無足夠證據可以證明其有侵占該晶片卡之犯意，當未成立侵占罪嫌，也一併
    敘明。
據上論斷，應依刑事訴訟法第二百九十九條第一項前段，刑法第二條第一項前段、第
五十六條、第三百三十九條第二項（第一項）、第四十七條、第四十一條第一項，罰
金罰鍰提高標準條例第一條前段、第二項，判決如主文。
本案經檢察官吳秋瑩到庭執行職務。
中      華      民      國      九十      年      五      月    十六    日
                                  臺灣高雄地方法院刑事庭
                                      法  官  黃建榮
右正本證明與原本無異。
如不服本判決，應於判決送達後十日內，向本院提出上訴狀。
                                      書記官  葛羽洪
中      華      民      國      九十      年      五      月    十六    日
附錄本判決論罪法條：
刑法第三百三十九條第一項、第二項
意圖為自己或第三人不法之所有，以詐術使人將本人或第三人之物交付者，處五年以
下有期徒刑、拘役或科或併科一千元以下罰金。
以前項方法得財產上不法之利益或使第三人得之者亦同。


司法院資訊處製作；財團法人民間司法改革基金會備份。
